臺灣臺北地方法院民事裁定　　　　　　　 96年度抗字第825號
抗　告　人　乙○○
相　對　人　安泰商業銀行股份有限公司
法定代理人　甲○○
上列當事人間請求本票裁定強制執行事件，抗告人對於中華民國
96年8月30日本院所為96年度票字第58889號裁定提起抗告，本院
裁定如下：
    主  文
抗告駁回。
抗告費用新台幣壹仟元由抗告人負擔。
    理  由
一、按執票人向本票發票人行使追索權時，得聲請法院裁定後強
    制執行，票據法第123條定有明文。又本票執票人，依前開
    規定，聲請法院裁定許可對發票人強制執行，性質上係屬非
    訟事件，此項聲請之裁定及抗告法院之裁定，僅依非訟事件
    程序以審查強制執行許可與否，並無確定實體上法律關係存
    否之效力，如發票人就票據債務之存否有爭執時，應由發票
    人另提起確認之訴，以資解決（最高法院57年台抗字第76號
    著有判例可資參照）。
二、相對人主張其執有抗告人於民國93年3月31日簽發，到期日
    96年5月31日之本票乙紙，金額為新台幣（下同）1,180,000
    元，付款地在台北市，利息前3個月按年息3%計算，自第4個
    月起按年息12%計算，免除作成拒絕證書。詎本票到期後經
    聲請人提示，迄今尚欠670,175元不獲兌付。為此提出本票
    乙紙，聲請裁定就上開金額及依約定利率計算之利息准許強
    制執行等情，業據提出與所述相符之本票為證，原法院依首
    開規定予以准許，尚無不合。
三、抗告意旨略以：系爭本票發票日為93年3月31日，迄今已逾3
    年；持票人未曾提示本票為追索，依票據法規定相對人票據
    權利已經罹於時效，乃原裁定法院不察准予強制執行，為此
    提起抗告，聲明原裁定應予廢棄云云。
四、經查：(一)按本票上雖有免除作成拒絕證書之記載，執票人仍
    應於所定期限內，為付款之提示，但對於執票人主張未為提
    示者，應負舉證之責，此依票據法第124條準用95條自明。
    查系爭本票「免除作成拒絕證書及通知拒絕事由」，有系爭
    本票在卷可稽（見96票字第58889號卷第2頁），則執票人即
    相對人聲請裁定准予強制執行時，主張屆期提示未獲付款即
    為已足，毋庸就曾為提示為證明；反之，抗告人主張相對人
    未為提示，依上開票據法之規定自應負舉證責任，抗告人既
    未能舉證，其以相對人未為提示為其抗告理由，要難採信。
    (二)按票據法第22條第1項前段規定「票據上之權利，對匯票
    承兌人及本票發票人，自到期日起算，見票即付之本票，自
    發票日起算，3年間不行使，因時效而消滅。」，系爭本票
    之到期日為96年5月10日，有系爭票據附卷可稽，依上揭規
    定，執票人對發票人之票據權利應至99年5月10日始因時效
    而消滅。惟查本件相對人（即執票人）早於96年8月28日向
    本院遞狀依票據法第123條聲請對系爭本票發票人（即抗告
    人）行使追索權，有本院收狀戳在卷可憑，相對人行使票據
    權利之時間顯未逾三年，抗告人恐誤認系爭本票之發票日為
    到期日或誤系爭本票係見票即付之本票，遽認相對人逾三年
    未行使票據權利，致票據權利罹於時效云云，委不足取。從
    而，抗告意旨指摘原裁定不當，求予廢棄，為無理由，應予
    駁回。
五、據上論結，本件抗告為無理由，依非訟事件法第46條、第21
    條第2項，民事訴訟法第495條之1第1項、第449條第1項、第
    78條，裁定如主文。
中　　華　　民　　國　　96　　年　　10　　月　　25　　日
                  民事第五庭審判長  法　官  翁昭蓉
                                    法　官　吳佳薇
                                    法　官　林妙黛
以上正本係照原本作成。
本裁定不得抗告。
中　　華　　民　　國　　96　　年　　10　　月　　25　　日
                                    書記官　黃媚鵑
